【裁判字號】    97,交聲,389
【裁判日期】    971218
【裁判案由】    違反道路交通管理處罰條例聲明異議
【裁判全文】
臺灣基隆地方法院交通事件裁定         97年度交聲字第388號
移送機關即
原處分機關  交通部公路總局臺北區監理所基隆監理站
異  議  人
即受處分人  甲○○
上列異議人即受處分人因違反道路交通管理處罰條例案件，對於
交通部公路總局臺北區監理所基隆監理站於中華民國97年10月24
日所為之處分（原處分案號：基監字第裁42-DB0000000號、基監
字第裁42-DB0000000號）聲明異議，本院裁定如下：
    主  文
異議駁回。
    理  由
一、按汽車駕駛人轉彎時，有不依標誌、標線、號誌指示者，處
    新台幣（下同）600元以上1,800元以下罰鍰。汽車駕駛人，
    駕駛汽車有違反本條例之行為，經交通勤務警察或依法令執
    行交通稽查任務人員制止時，不聽制止或拒絕停車接受稽查
    而逃逸者，除按各該條規定處罰外，處新臺幣3,000 元以上
    6,000元以下罰鍰。又汽車駕駛人違反第48條或第60條第1項
    之規定者，除依原條款處罰鍰外，並各記違規點數1 點，道
    路交通管理處罰條例第48條第1項第2款、第60條第1 項及第
    63條第1項分別定有明文。
二、原處分意旨略以：本件異議人甲○○於民國97年9月1日晚間
    10時55分許，騎乘其所有車牌號碼SE3-357 號輕型機車，行
    經桃園市○○路與龍安街口設有機車兩段式左轉標誌之交岔
    路口時，有未依機慢車二段式左轉標誌之指示依循以二段式
    完成左轉之違規，為桃園市政府警察局桃園分局執行交通勤
    務警員攔停制止，異議人竟拒絕停車接受稽查而逃逸，其違
    反道路交通管理處罰條例第48條第1項第2款，經裁處罰鍰60
    0元，並依同條例第63條第1項第1款之規定記違規點數1點，
    及違反上開條例第60條第1項，裁處罰鍰3,000元，並依同條
    例第63條第1項第1款之規定記違規點數1點。
三、聲明異議意旨略以：伊工作地點係在基隆市○○區○○街12
    6 號，伊係於該址所設之協和釣蝦場內擺檳榔攤賣檳榔，前
    揭被舉發時間，伊仍在基隆市工作，並未騎乘所有車牌號碼
    SE3-357 號機車至桃園市，否認於前揭時、地有未依號誌之
    指示以二段式左轉之違規事實，況違規單並無舉發照片，實
    難甘服，且爰依法聲明異議等語
四、異議人雖以前揭情詞置辯，惟查：證人即舉發本件違規之警
    員乙○○於本院調查時具結證稱：於97年9月1日晚上22時至
    24時，伊與另三名員警當時於桃園市○○路與龍安街口執行
    酒駕勤務，目睹SE3-357 輕型機車，從中壢向桃園行駛至中
    山路與龍安街口，直接左轉龍安街口，未依二段式左轉，另
    一員警立即鳴笛並指揮示意停車受檢，該機車並未停駛，接
    著伊亦吹哨指揮要求該機車停止，惟異議人不予理會加速逃
    逸。當天該處有二盞路燈，燈光很亮，伊等四人均當場核對
    記下之輕型機車車牌號碼為SE-357號，且車牌顏色綠色，又
    該違規車輛為異議人所有，並非失竊車輛等語（參本院卷97
    年11月21日訊問筆錄）。查證人乙○○係依法執行勤務之公
    務員與異議人素不相識，並無嫌隙，自無甘冒偽證罪之重罪
    而污陷異議人之理，是其所言堪信為實，其對於當時所見本
    件違規機車之車牌號碼有十足之把握，證稱：當時伊與另外
    3 名員警於異議人拒絕稽查而逃逸後，均有記下車號，並當
    場馬上核對，所記下的車號都是SE3-357 號等語，另參以異
    議人由中山路左轉至龍安街時，與身著交警制服，並在中山
    路、龍安街口執勤之員警距離並不遠，當能清楚目睹路口交
    通號誌及違規車輛，無誤認之可能，異議人足可聽見員警之
    吹哨並看見員警以指揮棒攔停之手勢，是本件異議人違規當
    時，確係違規拒絕攔停並逃逸無訛。綜上，堪認證人應無誤
    判違規事實之虞，其證詞應可採信，本院既查無證據足資證
    明員警有捏造事實違法取締之情事，則執勤警員本其維護交
    通秩序、安全職責所為之舉發，自應受到合法、正確之推定
    ，其證言並無瑕疵而堪採信。
五、至異議人辯稱：伊並未於前揭時間騎乘該機車駛離基隆市，
    釣蝦場員工詹國成可以證明云云，經查：證人即協和釣蝦場
    員工詹國城於本院具結證稱：伊忘記自己於97年9月1日有無
    至釣蝦場上班，伊並不會注意異議人是否每日均有至釣蝦場
    內之檳榔攤賣檳榔，異議人上班期間內，有時也會外出，伊
    並不會特別注意異議人的機車是否有停在釣蝦場附近等語（
    見本院97年12月10日訊問筆錄），是以，由證人詹志成之證
    詞可知，異議人是否確實有於97年9月1日有至前開釣蝦場內
    之檳榔攤工作已非無疑，且異議人上班時間亦有可能外出，
    故非無騎車出現在違規地點之可能。查本件異議人違規左轉
    ，屬動態行為，事出突然，按諸常情事理，除舉發員警親眼
    目睹外，自當不及有何具體採證行為，本件異議人請求查看
    該路段監視器，然證人乙○○當庭表示監視器錄影內容僅保
    存15天，故無法調取。於此情狀下，顯難要求舉發警員有何
    其他具體事證可資舉證。是舉發員警雖於異議人瞬間違規時
    無法及時以具體方式採證，然既經舉發員警到庭結證，本院
    自得以舉發員警可信之陳述據為認定違規事實之依據，況異
    議人又未提出其他積極證據足資推翻前項舉發認定之事實，
    從而，本件實無從認警員有何舉發錯誤之情形，上開聲明異
    議意旨所辯，尚不足採。
六、綜上所述，異議人確有未依機慢車二段式左轉標誌之指示而
    左轉，且未遵照員警指揮停車而逃逸之交通違規行為，原處
    分機關依首揭規定裁處汽車所有人即異議人罰鍰共計3,600
    元，並記違規點數共2點，即無不當，本件異議為無理由，
    應予駁回。
七、據上論斷，應依道路交通案件處理辦法第19條，裁定如主文
    。
中    華    民    國    97    年    12    月    18    日
                  交通法庭法  官  周霙蘭
以上正本證明與原本無異。
如不服本裁定應於送達後5日內向本院提出抗告狀。
中    華    民    國    97    年    12    月    18    日
                          書記官  呂明龍


司法院資訊處製作；財團法人民間司法改革基金會備份。
